【裁判字號】    97,易,327
【裁判日期】    970303
【裁判案由】    詐欺
【裁判全文】
臺灣臺北地方法院刑事判決               97年度易字第327號
公  訴  人  臺灣臺北地方法院檢察署檢察官
被      告  乙○○
            甲○○
                    號5樓
上列被告等因詐欺案件，經檢察官提起公訴（96年度偵字第2672
4 號），被告等於準備程序進行中就被訴事實為有罪之陳述，經
本院告知簡式審判程序意旨，並聽取公訴人及被告之意見後，本
院合議庭裁定改由受命法官獨任依簡式審判程序審理，並判決如
下：
    主  文
乙○○共同意圖為自己不法之所有，以詐術使人將本人之物交付
，累犯，處有期徒刑捌月，扣案如附表一所示之物均沒收；又共
同意圖為自己不法之所有，以詐術使人將本人之物交付，累犯，
處有期徒刑捌月，扣案如附表一所示之物均沒收；應執行有期徒
刑壹年貳月，扣案如附表一所示之物均沒收。
甲○○幫助意圖為自己不法之所有，以詐術使人將本人之物交付
，處拘役肆拾日，如易科罰金以新臺幣壹仟元折算壹日，緩刑貳
年，扣案之現金新臺幣壹萬柒仟元沒收。
    事  實
一、乙○○前因侵占案件，經臺灣板橋地方法院以九十六年度簡
    字第二九０三號判決判處有期徒刑六月確定，並於民國九十
    六年十一月十四日執行完畢。竟仍不知警惕，其明知姓名年
    籍不詳綽號「阿志」之成年人（另由警方偵辦中）係詐欺集
    團成員，專門收購人頭帳戶以詐騙他人財物，竟仍與之共同
    基於意圖為自己不法所有而詐取他人財物之犯意聯絡，由「
    阿志」在報紙上刊登廣告收購人頭帳戶，乙○○再依「阿志
    」之指示，以新台幣（下同）五千元至七千元不等之價格，
    向不特定人士收購金融帳戶，收購後交付給「阿志」使用，
    每收購一本人頭帳戶，乙○○可獲得二千元之佣金。乙○○
    遂於九十六年十二月二十日下午二時二十分許，依照「阿志
    」之指示，在臺北縣新莊市○○路路邊向賴世民（另分案偵
    查）以五千元之價格購得賴世民所有之中國信託商業銀行新
    莊分行000000000000號帳戶存摺及金融卡（含
    密碼），旋即持「阿志」交付、如附表一所示之電話通知「
    阿志」已收購成功，「阿志」再聯絡詐欺集團內之成年同夥
    ，撥打電話給鄧孟倫，佯稱其為郵局之陳建和主任，因鄧孟
    倫轉帳操作發生問題，會變成分期付款，要鄧孟倫至提款機
    前依其指示操作，鄧孟倫誤信為真，遂至臺中縣后里鄉○○
    路之義里郵局，按其指示操作金融卡，先匯出一千五百七十
    六元至韓志中（另分案偵查）之臺中中清路郵局00000
    0－000000－0號帳戶內，之後又持另一金融卡將一
    萬五千零五元匯入賴世民所有之前揭中國信託商業銀行帳戶
    內。
二、乙○○另於九十六年十二月二十一日下午四時四十分許，依
    照「阿志」之指示與甲○○聯絡，欲收購人頭帳戶，乙○○
    與甲○○相約在臺北巿中山區○○○路四一三號前進行買賣
    ，甲○○能預見提供自己之金融帳戶予不相識之他人使用，
    可能幫助他人遂行詐取其他人財物之犯行，竟不違背其本意
    ，基於幫助他人詐欺取財之未必故意，應允以二本帳戶共一
    萬五千元，並由乙○○支付兩本帳戶開戶所需之兩千元之價
    格，販售其所有之合作金庫商業銀行0000000000
    000號帳戶及臺北富邦商業銀行00000000000
    0號帳戶（均含存摺、提款卡及密碼）給乙○○，經乙○○
    以前述電話撥打給「阿志」告知收購之帳戶帳號、密碼後，
    「阿志」又通知其詐騙同夥，該同夥旋於同日下午七時許，
    撥打電話給梁筱伶，佯稱梁筱伶在奇摩網站購物時簽錯分期
    之帳單，要梁筱伶至提款機前取消分期付款，梁筱伶即誤信
    為真，但因梁筱伶帳戶內餘額不足六千元，詐欺集團成員遂
    要求梁筱伶向他人借卡，梁筱伶於當日晚間向劉佩珍借得金
    融卡，並一同至新竹縣竹東鎮下公館郵局依詐欺集團成員指
    示操作自動提款機，梁筱伶即將六千九百八十八元轉入黃楺
    淇（另分案偵查）所有之臺灣中小企業銀行南三重分行00
    000000000000號帳戶內，又使用劉佩珍之另一
    張金融卡將二萬五千九百九十九元轉入甲○○所有之合作金
    庫商業銀行0000000000000號帳戶內；嗣於同
    日下午四時四十分許，乙○○與甲○○在臺北巿中山區○○
    ○路四一三號前為警查獲，並於乙○○所持之背包內起獲甫
    向甲○○購得之前揭合作金庫商業銀行及臺北富邦商業銀行
    存摺及金融卡（含密碼）兩份、前向賴世民收購取得之中國
    信託商業銀行存摺及金融卡（含密碼）一份，以及附表一所
    示供收購帳戶所用之記帳本一本、行動電話二支、SIM 卡八
    張，另於甲○○身上扣得交易所得一萬七千元。
二、案經台北市政府警察局中山分局報告臺灣台北地方法院檢察
    署檢察官偵查後起訴。
    理  由
一、上述犯罪事實迭據被告乙○○、甲○○二人分別於警、偵訊
    及本院審理時坦承不諱，核與被害人鄧孟倫、梁筱伶、證人
    劉佩珍分別於警、偵訊時到庭證述之情節相符，復有賴世民
    之中國信託商業銀行新莊分行000000000000號
    帳戶存摺影本、甲○○之合作金庫商業銀行0000000
    000000號帳戶存摺影本、臺北富邦商業銀行0000
    00000000號帳戶存摺影本、被告乙○○記載收購帳
    戶事項之記帳本影本、合作金庫商業銀行函覆之甲○○上開
    帳戶交易明細、中國信託商業銀行函覆之賴世民上開帳戶交
    易明細、臺灣郵政股份有限公司函覆之韓志中上開帳戶交易
    明細、臺灣中小企業銀行函覆之黃楺淇上開帳戶交易明細各
    一份在卷可稽，並有如附表一所示被告乙○○購得之帳戶、
    提款卡，「阿志」交給被告乙○○使用之行動電話、SIM 卡
    等物，以及在被告甲○○身上查扣之現金一萬七千元扣案可
    資佐證，足見被告二人前述自白確與事實相符，應堪採信。
    故本件事證明確，被告二人之犯行均堪以認定。
二、核被告乙○○所為，係犯刑法第三百三十九條第一項之詐欺
    取財罪。被告乙○○與「阿志」及「阿志」之詐欺同夥間，
    ，均有犯意聯絡與行為分擔，應為共同正犯。核被告甲○○
    所為，則係犯刑法第三十條第一項前段、第三百三十九條第
    一項之幫助詐欺取財罪。被告甲○○係以幫助犯罪之不確定
    故意，參與詐欺構成要件以外之行為，核屬詐欺取財犯行之
    幫助犯，應依刑法第三十條第二項規定減輕其刑。被告乙○
    ○先後兩次分別收購賴世民、甲○○帳戶之行為，犯意個別
    ，行為互殊，應予分論併罰。再被告乙○○有如事實欄所載
    之犯罪科刑執行情形，有臺灣高等法院被告全國前案紀錄表
    一份在卷可查，其於有期徒刑執行完畢後，五年以內故意再
    犯本件有期徒刑以上之罪，為累犯，應依刑法第四十七條第
    一項規定加重其刑。爰審酌被告乙○○正值壯年，不思以正
    當途徑賺取金錢，反以參與詐騙集團方式向社會大眾騙取金
    錢，不僅危害社會秩序，並造成被害人金錢損失，所生損害
    非輕，惟其向賴世民收購之帳戶僅有一本，向甲○○收購之
    帳戶則有兩本，收購後係交給「阿志」使用，並未分擔其他
    詐騙行為，再參酌甲○○並無任何前科紀錄，有臺灣高等法
    院被告前案紀錄表一份附卷為憑，足見其素行良好，惟因一
    時失慮致犯本罪，亦造成被害人相當之金錢損失，以及被告
    二人於犯罪後均自始坦承犯行，表示悔意，態度尚佳等一切
    情狀，分別量處如主文所示之刑，並就被告甲○○所處之刑
    ，諭知易科罰金之折算標準，另就被告乙○○所處之刑，定
    其應執行之刑。本諸前開理由，本院認為對被告乙○○量處
    上開刑度，已可罰當其責，檢察官求處有期徒刑一年八月，
    尚屬過高，附此說明。末查，被告甲○○前未曾因故意犯罪
    受有期徒刑以上刑之宣告，已如前述，其於九十六年五月間
    因受家庭暴力侵害，遂協同其年僅九歲之子共同聲請通常保
    護令，有本院九十六年度家護字第三八四號通常保護令一紙
    存卷可參，足見被告甲○○確有謀生不易之困境，考量其犯
    罪後自始坦承犯行，犯罪所得亦遭沒收，其經此偵審程序之
    教訓後，當能知所警惕而無再犯之虞，是本院認為前所宣告
    之刑，以暫不執行為適當，爰併予宣告緩刑二年，以勵自新
    。扣案如附表一所示之記帳本、行動電話、SIM卡等物，為
    被告乙○○或共同被告「阿志」所有，供作聯絡收購帳戶犯
    罪事宜所用之物，係供犯罪所用之物；至存摺、提款卡等物
    ，係共同被告「阿志」因犯罪所得之物，應分別依刑法第三
    十八條第一項第二款、第三款規定予以沒收。又在被告甲○
    ○身上扣得之現金一萬七千元，係其販售帳戶所得之金錢，
    為因犯罪所得之物，應依刑法第三十八條第一項第三款規定
    予以沒收。至附表二所示之行動電話，被告乙○○表示係其
    私人所用之行動電話，本案亦查無相關證據足證上開電話係
    供聯絡本案犯罪行為所用，再扣案之存摺一本，亦與本案之
    犯罪事實無關，均不予沒收。
據上論斷，應依刑事訴訟法第二百七十三條之一第一項、第二百
九十九條第一項前段，刑法第二十八條、第三十條第一項前段、
第二項、第三百三十九條第一項、第四十七條第一項、第四十一
條第一項前段、第五十一條第五款、第九款、第十款、第七十四
條第一項第一款，第三十八條第一項第二款、第三款，刑法施行
法第一條之一，判決如主文。
本案經檢察官黃珮瑜到庭執行職務。
中    華    民    國    97    年    3    月     3     日
                    刑事第三庭    法  官  游士珺
上正本證明與原本無異。
如不服本判決，應於判決送達後10日內向本院提出上訴狀（應抄
附繕本）。告訴人或被害人如對於本判決不服者，應具備理由請
求檢察官上訴，其上訴期間之計算係以檢察官收受判決正本之日
期為準。
                                  書記官  林素霜
中    華    民    國    97    年    3     月    4     日
附錄論罪科刑法條
中華民國刑法第339條
意圖為自己或第三人不法之所有，以詐術使人將本人或第三人之
物交付者，處 5 年以下有期徒刑、拘役或科或併科 1 千元以下
罰金。
以前項方法得財產上不法之利益或使第三人得之者，亦同。
前二項之未遂犯罰之
附表一：記帳本壹本、NOKIA廠牌之行動電話貳支、SIM卡捌張、
        甲○○之合作金庫商業銀行000000000000
        0號帳戶及臺北富邦商業銀行00000000000
        0號帳戶存摺共貳本與提款卡共貳張、賴世民之中國信
        託商業銀行新莊分行000000000000號帳戶
        存摺壹本與金融卡一張。
附表二：G-PLUS廠牌之行動電話壹支、吳忠松之合作金庫商業銀
        行0000000000000號帳戶壹本及提款卡壹
        張。


司法院資訊處製作；財團法人民間司法改革基金會備份。
